【裁判字號】    91,自,377
【裁判日期】    920728
【裁判案由】    公然侮辱
【裁判全文】
臺灣臺南地方法院刑事裁定                          九十一年度自字第三七七號
    自  訴  人  甲○○
    被      告  丙○
                乙○
右列被告等因公然侮辱案件，經自訴人提起自訴，本院裁定如左：
    主  文
自訴駁回。
    理  由
一、自訴意旨詳如附件刑事自訴狀所載。
二、按法院或受命法官於自訴案件第一次審判期日前訊問及調查結果，如認為案件有
    刑事訴訟法第二百五十二條至第二百五十四條之情形者，得以裁定駁回其自訴，
    同法第三百二十六條第三項定有明文。次按案件有犯罪嫌疑不足之情形者，應為
    不起訴之處分，刑事訴訟法第二百五十二條第十款亦規定甚明。再按刑法上侮辱
    罪之成立，以公然為要件，所謂公然者，須不特定多數人得以共見共聞之狀況，
    始能認為達於公然之程度，最高法院四十八年度台上字第一三八二號判決要旨足
    資參照。自訴人認被告丙○、乙○在自家庭院辱罵自訴人「瘋狗」等語，而涉有
    刑法第三百零九條第一項之公然侮辱罪，無非係以自訴人之指訴、錄音帶一捲及
    錄音帶譯文為其主要論據。
三、訊據被告丙○、乙○均矢口否認有上開公然侮辱犯行，被告丙○辯稱：「當天我
    家的狗在吵鬧，當時我是在我家車庫制止我家的狗，不曉得有人在旁邊，我是在
    罵我家的狗，並非在罵自訴人。」；被告乙○辯稱：「我只有說罵別人就是罵自
    己」云云（見本院九十一年十二月十九日訊問筆錄）。
四、經查：
  (一)、被告丙○、乙○確曾於民國九十一年十月十日中午，在位於台南縣永康市○○
      路五十四巷三號住處，與住於隔壁之自訴人發生口角爭執之事實，業經自訴人
      指訴明確，且有當日之錄音帶一捲及錄音帶譯文一紙在卷可資佐憑，另參以被
      告乙○亦坦承有說「罵別人就是罵自己」等語，足認自訴人之指訴為真實可採
      ，被告丙○、乙○確實有為上開言論無訛，被告丙○空言否認，辯稱不知自訴
      人在旁邊云云，自不足採信。
  (二)、惟按刑法上之公然侮辱罪，須侮辱行為足使不特定人或多數人得以共見共聞始
      行成立（院字第二○三三號解釋參照），再者，所謂多數人應認包括特定之多
      數人在內，至其人數應視立法意旨及實際情形已否達於公然之程度而定（司法
      院大法官會議釋字第一四五號解釋著有明文），如行為人為侮辱言詞當時非出
      於公然，既與此一構成要件不符，自不成立本罪。查被告丙○、乙○固曾對自
      訴人為上開言論，已如前述，但其二人為上開言論時，係在自家庭院內，且該
      庭院外尚有圍牆包圍並裝設有鐵門，此有現場照片六幀附卷可稽，況自訴人亦
      稱：案發當時只有我們二家人在場等語（見本院九十一年十二月十九日訊問筆
      錄），是被告丙○、乙○為上開言詞時，既係在自家庭院內，尚非其他不特定
      人或特定多數人得自由進出之場所，且當時又僅有自訴人與被告二人在場，則
      主觀上亦難認被告二人有「公然」侮辱被告之故意，雖被告丙○、乙○二人，
      未能心平氣和以理性解決紛爭，冒然以「瘋狗」等詞辱罵自訴人，固屬不該，
      然依現場狀況以觀，既難認為已達不特定人或多數人得以共見共聞之程度，而
      與刑法上公然侮辱罪之要件不合，自難遽以該罪相繩。
  (三)、綜上所述，依本院調查所得，被告二人罪嫌顯屬不足，揆諸前揭說明，本件自
      訴應予駁回。
據上論斷，應依刑事訴訟法第三百二十六條第三項、第二百五十二條第十款，裁定如
主文。
中      華      民      國    九十二    年      七      月    二十八    日
                              臺灣臺南地方法院刑事第二庭
                                  審判長  法  官  陳振謙
                                          法  官  陳燁真
                                          法  官  孫淑玉
右正本證明與原本無異。
如不服本裁定應於送達後五日內向本院提出上訴狀（應附繕本）。
                                          書記官  王元宏
中      華      民      國    九十二    年      七      月     三十     日
附件：


司法院資訊處製作；財團法人民間司法改革基金會備份。
